臺灣臺北地方法院刑事判決
111年度訴字第504號
公  訴  人  臺灣臺北地方檢察署檢察官
被      告  許烔侖


選任辯護人  陳宏銘律師
上列被告因違反毒品危害防制條例案件，經檢察官提起公訴 （1
11年度偵字第8837號），本院判決如下：
    主  文
許烔侖販賣第三級毒品未遂，處有期徒刑貳年。
如附表一、二所示之物均沒收。
    事  實
一、許烔侖明知愷他命、4-甲基甲基卡西酮、硝甲西泮（起訴書
    漏載硝甲西泮）均為毒品危害防制條例第2條第2項第3款所
    管制之第三級毒品，不得非法販賣，持有第三級毒品純質淨
    重超過5公克亦有刑責。仍基於販賣第三級毒品以牟利之犯
    意，於民國111年3月4日下午4時許，以如附表一所示IPHONE
    8手機（下稱本案手機）連接網際網路，透過通訊軟體微信
    ，以暱稱「凱多」發送「新妹報到 0-0000 0-0000」等具有
    販賣毒品含意之訊息（下稱本案訊息）與不特定人。適臺北
    市政府警察局信義分局警員執行網路巡邏察覺，並基於釣魚
    偵查之意思佯裝買家與許炯侖聯繫約定以1公克新臺幣（下
    同）2100元之價格交易2公克共計4200元之愷他命（成本1公
    克2000元）。嗣於同日下午9時30分許，許炯侖與喬裝買家
    之警員（下稱本案釣魚警員）在臺北市○○區○○路000巷00弄0
    號前碰面，許炯侖欲交付上開第三級毒品時，本案釣魚警員
    即表明身分而查獲以致未遂，且當場查扣如附表一所示本案
    手機與如附表二編號㈠、㈢所示愷他命20包（起訴書誤載為12
    包）、及如附表二編號㈡、㈣所示含第三級毒品4-甲基甲基卡
    西酮、硝甲西泮之咖啡包12包（下稱本案毒品咖啡包），及
    如附表三所示與本案無關之物。
二、案經臺北市政府警察局信義分局報告臺灣臺北地方檢察署檢
    察官偵查起訴。
    理  由
壹、程序方面：
一、按「檢察官之起訴書依法固應記載被告之犯罪事實及所犯法
    條，但如其記載不明確或有疑義，事關法院審判之範圍及被
    告防禦權之行使，法院自應經由『訊問』或『闡明』之方式，使
    之明確，此觀刑事訴訟法第273條第1項第1款規定，法院得
    於第一次審判期日前，傳喚被告或其代理人，並通知檢察官
    、辯護人、輔佐人到庭，行準備程式，為『起訴效力所及之
    範圍與有無變更檢察官所引應適用法條之情形』之處理，及
    該法條第1項第1款立法理由之說明『依本法第264條第1項（
    應係第2項之誤植）第2款規定，檢察官之起訴書固應記載被
    告之犯罪事實及所犯法條，惟如記載不明確或有疑義，事關
    法院審判之範圍及被告防禦權之行使，自應於準備程式中，
    經由訊問或闡明之方式，先使之明確，故首先於第1款定之
    。』甚明。苟法院就起訴書所記載關於被告犯罪事實及所犯
    法條不明確或有疑義之部分，經由『訊問』或『闡明』之方式，
    加以更正，當事人復無爭執，法院就已更正之被告犯罪事實
    及所犯法條，依法定訴訟程式進行審判，即不能指為違法。
    」最高法院著有97年度臺非字第108號判決可資參照。經查
    ：㈠本案起訴書認被告許炯侖之行為同時構成販賣第三級毒
    品，與持有第三級毒品純質淨重超過5公克犯行之二罪。惟
    ，蒞庭檢察官認被告一次攜帶愷他命與本案毒品咖啡包前來
    和本案釣魚警員交易，其持有愷他命與本案毒品咖啡包之持
    有第三級毒品純質淨重超過5公克以上犯行，應均為本次販
    賣第三級毒品未遂罪之高度行為所吸收，不另論罪。㈡本案
    毒品咖啡包所含之第三級毒品成分，除4-甲基甲基卡西酮外
    ，還有微量的硝甲西泮，此經內政部警政署刑事警察局鑑定
    屬實（詳後述），但起訴書漏載所含硝甲西泮，此亦經蒞庭
    檢察官補充。㈢起訴書犯罪事實欄誤載被告為警查獲時扣得
    之愷他命為12包，但根據扣押物品目錄表、後述鑑定報告等
    ，實際上應為20包，起訴書犯罪事實欄顯為誤載，應予更正
    等語。本院認蒞庭檢察官之更正補充均無不當，按檢察一體
    ，核屬公訴範圍。本院亦已當庭依刑事訴訟法第95條規定告
    知被告及其辯護人俾渠防禦，渠等對此亦無意見。既然此更
    正、補充已透過正當法律程序，且無嚴重侵害被告防禦，本
    院權衡對被告防禦權之侵害程度、對真實發現之促進程度、
    訴訟經濟之考量、司法資源、當事人勞費之節省等一切情事
    ，應認其更正為合法，而依蒞庭檢察官更正、補充後之犯罪
    事實為公訴範圍審理，無庸贅予論駁。
二、按被告以外之人於審判外之陳述，雖不符刑事訴訟法第159
    條之1至第159條之4之規定，而經當事人於審判程序同意作
    為證據，法院審酌該言詞陳述或書面陳述作成時之情況，認
    為適當者，亦得為證據。當事人或辯護人於法院調查證據時
    ，知有第159條第1項不得為證據之情形，而未於言詞辯論終
    結前聲明異議者，視為有前項之同意。刑事訴訟法第159條
    之5第1項、第2項定有明文。本案下列所引用被告以外之人
    於審判外所為之陳述，部分固為傳聞證據，然經檢察官、被
    告及辯護人同意作為證據，本院審酌該等被告以外之人於審
    判外所為陳述之作成情況，均係出於自由意志，並非違法取
    得，且與待證事實具有關連性，證明力亦無顯然過低或顯不
    可信之情形，認以之作為證據使用均屬適當，應認均有證據
    能力。而非供述證據，無違法取得情事，且與本案待證事實
    具有證據關連性，均應認有證據能力。
貳、實體方面：
一、訊據被告對上開事實坦承不諱，且有本案釣魚警員的職務報
    告（偵查卷第75頁參照）、被告與本案釣魚警員的對話截圖
    （偵查卷第51至61頁參照）、扣案物照片及扣押物品清單（
    偵查卷第39至43頁、第65至67頁、第119頁、第121至第127
    頁、第137至139頁參照）、被告遭查獲的現場照片（偵查卷
    第61至63頁參照）等在卷可稽。復有如附表一、二所示之手
    機、第三級毒品扣案可證。而附表二編號㈠所示之物經送交
    通部民用航空局航空醫務中心檢驗，認含第三級毒品愷他命
    （純度約81.1％，純質淨重13.0539公克）成分，有該中心11
    1年4月1日航藥鑑字第0000000、0000000Q號鑑定書附卷足憑
    （偵查卷第141、143頁參照），該中心以氣相層析質譜儀分
    析法鑑定，其結果信而有徵。附表二編號㈡所示之物經送內
    政部警政署刑事警察局隨機抽樣檢驗，認含第三級毒品4-甲
    基甲基卡西酮（含量約4％）與微量（未達1％）硝甲西泮成分
    ，有該局111年3月28日刑鑑字第1110024380號鑑定書在卷足
    證（偵查卷第133至135頁參照），該局以氣相層析質譜儀分
    析法、核磁共振分析法為鑑定，其結果亦信而有徵。可證扣
    案如附表二編號㈠、㈡所示之物分別含第三級毒品愷他命、第
    三級毒品4-甲基甲基卡西酮與硝甲西泮成分。上開客觀證據
    均足佐被告首揭任意性自白與事實相符，事證明確，應予論
    處。
二、按愷他命、4-甲基甲基卡西酮與硝甲西泮，均係毒品危害防
    制條例第2條第2項第3款所列之第三級毒品，不得非法販賣
    。而本案毒品咖啡包內雖同時有4-甲基甲基卡西酮與硝甲西
    泮成分，但同為第三級毒品，且硝甲西泮成分係屬微量，尚
    難認被告主觀上具混合二種毒品販賣意圖而有毒品危害防制
    條例第9條第3項混合二種以上毒品販賣之加重其刑規定適用
    。次查，「誘捕偵查」在實務運作上一般區分為二種類型，
    即「創造犯意型之誘捕偵查」與「提供機會型之誘捕偵查」
    ；前者，亦稱「陷害教唆」，指該行為人原不具犯罪之故意
    ，純因警察之設計教唆，始萌生犯意，進而實施犯罪構成要
    件之行為者。「陷害教唆」係警察以引誘或教唆犯罪之不正
    當手段，使原無犯罪故意之人因而萌生犯意而實施犯罪行為
    ，再進而蒐集其犯罪之證據而予以逮捕偵辦；縱其目的係在
    於查緝犯罪，但其手段顯然違反憲法對於基本人權之保障，
    且已逾越偵查犯罪之必要程度，對於公共利益之維護並無意
    義，向為法所不許。後者，係指行為人原本即有犯罪之意思
    ，警察僅係提供機會讓其犯罪，於其犯罪時予以逮捕而言，
    亦稱為「釣魚偵查」，因行為人本即有犯罪之故意，雖與該
    行為人交涉之警察或其合作者，實際上並無使犯罪完成之真
    意，此時，該行為人仍應成立未遂犯。而本案是被告先有販
    賣第三級毒品之犯意且在網路張貼本案訊息，而遭警員釣魚
    偵辦，是並非陷害教唆。核被告所為，係犯毒品危害防制條
    例第4條第3項、第6項之販賣第三級毒品未遂罪。被告持有
    之附表二編號㈠、㈡所示第三級毒品純質淨重超過5公克，有
    前述鑑定書可考，然其持有行為為販賣未遂之高度行為所吸
    收，不另論罪。被告雖著手於販賣毒品之行為，但本案釣魚
    警員並無購買毒品之真意，故僅構成未遂，爰按刑法第25條
    規定減輕其刑。被告於偵查、審理均自白犯罪，茲依毒品危
    害防制條例第17條第2項規定減輕其刑，被告刑有未遂、偵
    審均自白二減輕原因，應按刑法第70條規定，遞減之。爰審
    酌被告犯罪動機、目的、販賣與持有之第三級毒品數量、未
    遂之程度、素行、生活狀況（本院卷第107、108頁參照）、
    犯後坦承不諱等及其他一切情狀，量處如主文所示之刑，以
    資儆懲。
三、沒收方面：
  ㈠扣案如附表一所列之本案手機，為供被告聯繫兜售毒品而犯
    毒品危害防制條例第4條之罪所用之物。扣案如附表二編號㈢
    、㈣所示之物，分別為包裝附表二編號㈠、㈡第三級毒品而供
    被告犯毒品危害防制條例第4條之罪所用之物。上開物品均
    應按同條例第19條第1項規定，不問屬於犯罪行為人與否，
    沒收之。
　㈡扣案如附表二編號㈠、㈡所示之物，含第三級毒品成分已如前
    述，且係被告為販賣而持有，是應依刑法第38條第1項，不
    問屬於犯人與否，沒收（最高法院99年度臺上字第3733號判
    決意旨參照）。
　㈢扣案如附表三所示之物，與本案無關，此經被告敘明（本院
    卷第102頁參照），不在本案中處理。　
據上論斷，應依刑事訴訟法第299條第1項前段，毒品危害防制條
例第4條第3項、第6項、第17條第2項、第19條第1項，刑法第11
條、第25條、第38條第1項，判決如主文。
本案經檢察官林鈜鎰提起公訴，檢察官劉承武到庭執行職務
中　　華　　民　　國　　111 　年　　8 　　月　　30　　日
                  刑事第十四庭  審判長法  官  余銘軒
                                      法  官  陳翌欣
                                      法  官  姚念慈
上正本證明與原本無異。
如不服本判決應於收受送達後20日內向本院提出上訴書狀，並應
敘述具體理由；其未敘述上訴理由者，應於上訴期間屆滿後20日
內向本院補提理由書（均須按他造當事人之人數附繕本）「切勿
逕送上級法院」。因疫情而遲誤不變期間，得向法院聲請回復原
狀。
                                      書記官  潘美靜
中　　華　　民　　國　　111 　年　　8 　　月　　30　　日
附表一：IPHONE8（IMEI：000000000000000號，含0000000000號
        SIM一枚）手機1支。
附表二：
    ㈠含第三級毒品愷他命成分之白色結晶（原總淨重16.0960公
      克，驗餘總淨重16.0671公克，純度81.1％，純質淨重13.0
      539公克）。
　　㈡含第三級毒品4-甲基甲基卡西酮（含量約4％）與微量（不
      到1％）硝甲西泮成分之淡米黃色粉末（12包，原總淨重24
      .59公克，驗餘總淨重23.38公克）。
    ㈢包裝附表二編號㈠所示毒品之包裝袋20枚。
　　㈣包裝附表二編號㈡所示毒品之包裝袋12枚。　
附表三：
    ㈠IPHONE PROMAX手機一支。
　　㈡愷他命盤子1個。
　　㈢愷他命卡片1個。　　

附錄本案論罪科刑法條全文：
毒品危害防制條例第四條第三項、第六項
製造、運輸、販賣第三級毒品者，處七年以上有期徒刑，得併科
新臺幣一千萬元以下罰金。
前五項之未遂犯罰之。